臺灣高等法院刑事裁定
110年度毒抗字第234號
抗  告  人  臺灣臺北地方檢察署檢察官
被      告  陳革延


上列抗告人因被告違反毒品危害防制條例案件，不服臺灣臺北地
方法院109年度毒聲字第408號，中華民國109年12月29日裁定，
提起抗告，本院裁定如下：
    主  文
原裁定撤銷，發回臺灣臺北地方法院。   
    理  由
一、原裁定意旨略以：被告甲○○於民國109年8月24日晚間11時許
    ，在址設新北市○○區○○路0段00號16樓薇米旅館（下稱薇米
    旅館）1315號房內，以玻璃球燒烤吸入煙霧之方式，施用第
    二級毒品甲基安非他命1次，嗣於同年月25日下午5時20分許
    ，在新北市○○區○○○路0號前，因形跡可疑為警盤查，當場扣
    得第二級毒品甲基安非他命1小包、玻璃球吸食器2組，復經
    警採集其尿液送驗，結果呈安非他命、甲基安非他命陽性反
    應等事實，業據被告坦承不諱，並有新北市政府警察局受採
    集尿液檢體人姓名及檢體編號對照表、台灣檢驗科技股份有
    限公司濫用藥物檢驗報告在卷可稽，被告施用第二級毒品甲
    基安非他命之犯行堪以認定。又被告前因施用第二級毒品甲
    基安非他命，經臺灣臺北地方檢察署（下稱臺北地檢署）檢
    察官分別以109年度毒偵字第18號、第1939號、第2667號為
    附命完成戒癮治療之緩起訴處分確定，現仍於緩起訴期間，
    難謂得與觀察、勒戒等處遇已執行完畢等同視之，而仍得為
    附命完成戒癮治療之緩起訴處分，依卷內事證，亦未見被告
    有不適合為附命完成戒癮治療之緩起訴處分之情事，檢察官
    本應斟酌個案具體情節，為合義務性之裁量。本件被告於警
    詢、偵查中均未表明欲戒癮治療之意願，使承辦檢察官於裁
    量時無從得知被告有接受戒癮治療之意願，且被告於109年8
    月24日晚間11時許為本案施用第二級毒品甲基安非他命犯行
    後，復因於109年7月20日上午9時許回溯96小時內某時，施
    用第二級毒品甲基安非他命之犯行，經臺北地檢署檢察官於
    109年9月7日以109年度毒偵字第2667號為附命完成戒癮治療
    之緩起訴處分，臺灣新北地方檢察署（下稱新北地檢署）檢
    察官因而認「被告仍於緩起訴期間，且被告施用第二級毒品
    係於109年度毒偵字第2667號緩起訴處分確定前所為，應再
    接受命戒癮治療之緩起訴處分，然為避免戒癮治療之重複評
    估造成醫療資源浪費及考量戒癮治療程序之便利性，認宜由
    臺北地檢署偵辦並合併適用同一戒癮治療程序」，而呈請臺
    灣高等檢察署（下稱高檢署）檢察長令轉臺北地檢署偵辦，
    經臺北地檢署檢察官承辦後，卷內卻僅見被告前案資料，而
    未有其他調查資料，亦未附裁量理由而逕為本案觀察、勒戒
    之聲請，致臺灣臺北地方法院無從依卷內事證獲悉檢察官於
    裁量時是否已審酌「被告有接受戒癮治療意願」、「本案施
    用毒品犯行後，曾因另案施用毒品犯行為命戒癮治療之緩起
    訴處分」之情，應認檢察官於裁量時未審酌上揭情事，檢察
    官聲請法院為觀察、勒戒之程序，應屬裁量瑕疵，尚非妥適
    ，自應由檢察官重為適法之裁量權行使，而駁回本件聲請等
    語。　　
二、抗告意旨略以：本案被告曾分別於108年12月12日、109年6
    月5日前3、4日，及109年7月20日三度犯施用第二級毒品罪
    ，經臺北地檢署檢察官分別以109年度毒偵字第18號、第193
    9號、第2667號為緩起訴處分確定，並已接受戒癮治療療程
    ，然被告無視法治存在，將臺北地檢署檢察官給予緩起訴處
    分進行戒癮治療之機會視如敝屣，四度於109年8月24日再犯
    本件施用第二級毒品甲基安非他命之犯行（距離前次即109
    年7月20日施用第二級毒品甲基安非他命犯行僅相差35日）
    ，而本件自新北地檢署將案件簽請移轉臺北地檢署前業已訊
    問被告，臺北地檢署檢察官因而考量上情，本於裁量權，逕
    聲請對被告進行觀察、勒戒，自屬合法，並無不當，原裁定
    卻以臺北地檢署檢察官未再傳喚被告調查有無實施戒癮治療
    之意願為由，駁回檢察官之聲請，爰依法提起抗告，請求將
    原裁定撤銷，更為適當合法之裁定等語。　　
三、按犯第10條之罪者，檢察官應聲請法院裁定，或少年法院（
    地方法院少年法庭）應先裁定，令被告或少年入勒戒處所觀
    察、勒戒，其期間不得逾2月；觀察、勒戒後，檢察官或少
    年法院（地方法院少年法庭）依據勒戒處所之陳報，認受觀
    察、勒戒人無繼續施用毒品傾向者，應即釋放，並為不起訴
    之處分或不付審理之裁定；認受觀察、勒戒人有繼續施用毒
    品傾向者，檢察官應聲請法院裁定或由少年法院（地方法院
    少年法庭）裁定令入戒治處所強制戒治，其期間為6個月以
    上，至無繼續強制戒治之必要為止，但最長不得逾1年；依
    前項規定為觀察、勒戒或強制戒治執行完畢釋放後，3年後
    再犯第10條之罪者，適用前2項之規定；毒品危害防制條例1
    08年12月17日修正之條文施行前犯第10條之罪之案件，於修
    正施行後，審判中之案件，由法院或少年法院（地方法院少
    年法庭）依修正後規定處理，109年1月15日修正公布、同年
    7月15日生效施行之毒品危害防制條例第20條第1項至第3項
    、第35條之1第2款分別定有明文。又毒品危害防制條例第20
    條第1項規定之觀察、勒戒處分，並非對於施用毒品犯罪者
    之懲處，而係針對受處分人將來之危險所為預防、矯正措施
    之保安處分，檢察官對於「初犯」及「3年後再犯」施用毒
    品案件，本得按照個案情形，依法裁量決定採行「緩起訴之
    戒癮治療」或「觀察、勒戒」，而是否給予施用毒品者為附
    命完成戒癮治療之緩起訴處分，係屬檢察官之職權，並非法
    院所得介入審酌，法院原則上應尊重檢察官職權之行使，僅
    就檢察官之判斷有違背法令、事實認定有誤或其他裁量重大
    明顯瑕疵等事項，予以有限之低密度審查。
四、經查：
　㈠被告於上開時間、地點，施用第二級毒品甲基安非他命1次之
    事實，業據被告坦承不諱，且其為警採集之尿液檢體，經檢
    送台灣檢驗科技股份有限公司以EIA酵素免疫分析法初步檢
    驗，再以GC/MS氣相層析/質譜儀法、LC/MS/MS液相層析串聯
    質譜儀確認檢驗，結果呈安非他命、甲基安非他命陽性反應
    乙節，有該公司濫用藥物實驗室109年9月8日濫用藥物檢驗
    報告、新北市政府警察局受採集尿液檢體人姓名及檢體編號
    對照表在卷可稽（見新北地檢署109年度毒偵字第5944號卷
    第21頁、第40頁），而該結果既採用GC/MS氣相層析/質譜儀
    法、LC/MS/MS液相層析串聯質譜儀進行確認，已足排除偽陽
    性反應之可能，顯見被告於109年8月24日晚間11時許，在薇
    米旅館1315號房內，確有施用第二級毒品甲基安非他命之事
    實甚明。
　㈡另被告前於108年12月12日、109年6月5日前3、4日，及109年
    7月20日上午9時許回溯96小時內之某時許，分別為施用第二
    級毒品甲基安非他命之犯行，經臺北地檢署檢察官分別以10
    9年度毒偵字第18號、第1939號、第2667號為附命完成戒癮
    治療之緩起訴處分確定，有上開各緩起訴處分書、本院被告
    前案紀錄表在卷可憑，此部分事實，亦堪認定。
　㈢原裁定以依卷內事證無從獲悉檢察官於裁量時是否已審酌「
    被告有接受戒癮治療意願」、「本案施用毒品犯行後，曾因
    另案施用毒品犯行為命戒癮治療之緩起訴處分」等情，認檢
    察官所為觀察、勒戒之聲請屬裁量瑕疵，因而駁回本件聲請
    ，固非無見；惟現行法並未課予檢察官於聲請觀察勒戒裁定
    前，應訊問被告是否同意觀察勒戒之規定，檢察官亦無於聲
    請書中說明不命被告接受戒癮治療理由之義務，是否給予施
    用毒品者為附命完成戒癮之緩起訴處分，本屬檢察官之職權
    ，並非法院所得介入審酌，法院原則上應尊重檢察官職權之
    行使，僅就檢察官之判斷有違背法令、事實認定有誤或其他
    裁量重大明顯瑕疵等事項，予以有限之低密度審查，業於前
    述，原審徒憑上開事由，即遽認檢察官之裁量有所濫用，已
    有所不當。再者，被告先前既已因施用第二級毒品甲基安非
    他命之犯行，多次經檢察官為附命完成戒癮治療之緩起訴處
    分，卻仍在緩起訴期間內，再為本案施用第二級毒品甲基安
    非他命之犯行，可認其實施戒癮治療難有成效，則縱令新北
    地檢署檢察官確有以被告本件施用第二級毒品甲基安非他命
    之犯行係於109年度毒偵字第2667號緩起訴處分前所為，應
    再接受命戒癮治療之緩起訴處分為由，函請高檢署檢察長令
    轉臺北地檢署偵辦並合併適用同一戒癮治療程序，可否謂臺
    北地檢署偵辦之檢察官即無毫無裁量權，而僅得為附命完成
    戒癮治療之緩起訴處分，尚有研求之餘地。況如原審認依卷
    內事證無從獲悉臺北地檢署檢察官於裁量時是否已審酌「被
    告有接受戒癮治療意願」、「本案施用毒品犯行後，曾因另
    案施用毒品犯行為命戒癮治療之緩起訴處分」等節，尚非不
    得以函詢偵辦檢察官或開庭調查之方式，就檢察官為觀察、
    勒戒聲請之裁量依據加以調查、審認，原審捨此不為，逕自
    駁回檢察官觀察、勒戒之聲請，稍嫌速斷。　　
五、綜上，原裁定以前揭事由駁回檢察官觀察、勒戒之聲請，尚
    有未合。抗告意旨指摘原裁定不當，為有理由，應由本院將
    原裁定撤銷，又為兼衡當事人之審級利益，爰發回原法院詳
    查後，更為適法之處理。
據上論斷，依刑事訴訟法第413條，裁定如主文。
中　　華　　民　　國　　110 　年　　4 　　月　　12　　日
                  刑事第四庭  審判長法　官  陳筱珮
                                    法　官  吳元曜
                                    法　官  羅郁婷
以上正本證明與原本無異。
不得再抗告。
                                     書記官  蔡易霖
中　　華　　民　　國　　110 　年　　4 　　月　　12　　日